【裁判字號】    92,上訴,771
【裁判日期】    920430
【裁判案由】    違反臺灣地區與大陸地區人民關係條例等
【裁判全文】
臺灣高等法院刑事判決                            九十二年度上訴字第七七一號
    上  訴  人
    即  被  告  甲○○
                        國民
右上訴人因違反臺灣地區與大陸地區人民關係條例等案件，不服臺灣板橋地方法院九
十一年度訴緝字第一三七號中華民國九十一年十一月八日第一審判決（起訴案號：臺
灣板橋地方法院檢察署八十八年度偵字第二五００一號），提起上訴，本院判決如左
：
    主    文
上訴駁回。
    事    實
一甲○○明知台灣地區人民廖振城（業經原審法院另案判處罪刑，上訴本院亦經駁回
  在案）、陳寶玉（由原審法院另案通緝中）及人稱「陳橙金」之年約六十餘歲之大
  陸地區女子等三人，專以向有意進入臺灣地區之大陸地區人民收取報酬，並安排臺
  灣地區人民至大陸地區，與各該有意來臺之大陸地區人民以辦理「假結婚」之方式
  ，使渠等於形式上虛偽取得為臺灣地區人民配偶之地位，俾得據以矇使該管臺灣地
  區戶政主管機關為婚姻關係、
  機關誤以各該大陸地區人民與臺灣地區人民確為配偶關係，而核准各該大陸地區人
  民入境來臺，竟為謀取報酬，遂與廖振城、陳寶玉及「陳橙金」等共同基於使大陸
  地區人民非法進入台灣地區之犯意聯絡及行為分擔，以及基於使公務員登載不實文
  書與行使使公務員登載不實文書之概括犯意聯絡及行為分擔，由廖振城、陳寶玉及
  「陳橙金」三人，共同向大陸地區女子林巧雲收取辦理來臺手續之代價人民幣六萬
  元，再由廖振城在臺灣地區約定以新台幣十五萬元之代價，招攬知情而與渠等有上
  述犯意聯絡之臺灣地區人民甲○○前往大陸地區，於八十七年十二月十四日，在福
  建省福州市公證處，與林巧雲虛偽辦理結婚登記，以此取得大陸福建省福州市公證
  處發給之結婚證明書後，復透過財團法人海峽交流基金會（以下簡稱海基會）之證
  明，使大陸地區人民林巧雲於形式上取得為臺灣地區人民甲○○配偶之地位。嗣甲
  ○○返臺後，渠等四人均明知該結婚因欠缺真意而為無效婚姻，除推由甲○○於八
  十八年一月七日，持上開大陸地區出具之結婚證明書及海基會所出具之證明書等資
  料，前往桃園縣八德市戶政事務所辦理結婚登記，使承辦
  實之事項，登載於職務上所掌之
  確性外，另由廖振城委託黃永權（業經原審法院另案判處罪刑在案）以探親為名，
  持前開不實結婚登記之
  管局）辦理申請來台探親，使境管局於職務上所掌之申請書上登載甲○○、林巧雲
  於八十七年十二月十四日結婚之不實事項，並發給中華民國臺灣地區旅行證予林巧
  雲，使林巧雲持以行使而於八十八年三月十一日非法入境臺灣地區，足以生損害於
  境管局對大陸人民入境臺灣地區管理之正確性。嗣林巧雲入境後，廖振城、陳寶玉
  、「陳橙金」又共同與林巧雲及甲○○，基於上述同一之概括犯意聯絡及行為分擔
  ，執持明知為不實之前開結婚相關證明文件與
  資料，於八十八年三月二十二日據以向甲○○
  高明派出所申請辦理流動人口登記，致使該承辦流動人口登記之員警將此不實資料
  ，登載於所掌「流動人口登記聯單」公文書上，足以生損害於該警察機關對於流動
  人口管理之正確性。迄八十八年十一月四日，因有曾為貪圖廖振城所給報酬而受廖
  振城招攬以前開非法方式使大陸地區人民肖國瓊（業經原審法院另案判處罪刑確定
  ）入境之朱乾順（業經原審法院另案判處罪刑確定），向有偵查權限之臺北縣警察
  局（現已改制為臺北縣政府警察局）中和分局警員自首，始查知上情。並經警於八
  十八年十一月十五日四時二十五分許，在桃園市○○街八二巷二二號四樓廖振城住
  處，查獲廖振城，扣得廖振城所有自行登載之現金簿一本、甲○○與林巧雲間大陸
  地區核發之結婚證書及財團法人海峽交流基金會（八八）核字第七一九號證明書影
  本各一份。
二案經台北縣警察局（現改制為臺北縣政府警察局）中和分局報請台灣板橋地方法院
  檢察署檢察官偵查起訴。
    理    由
一認定犯罪事實所憑之證據及理由
  (一)訊據上訴人即被告甲○○固承認有與大陸地區人民林巧雲結婚，林巧雲並有辦理
    入境來台探親手續及伊有向該管戶政機關辦理結婚登記等事宜，惟否認右揭犯行
    ，辯稱：伊與大陸地區人民林巧雲是真結婚，伊並沒有收取廖振城之金錢云云。
  (二)經查：
    右開犯罪事實，業據共犯廖振城於警詢時供證屬實，渠於警詢中供稱：伊自八
      十七年七、八月間起，與陳寶玉、大陸女子「陳橙金」共同合夥辦理兩岸人民
      假結婚事宜，伊負責找尋台灣假結婚對象，陳寶玉及「陳橙金」則負責找尋大
      陸假結婚之對象，凡經介紹一人假結婚成功者，伊可取得一萬元人民幣之佣金
      。又渠等向大陸假結婚對象收取之費用因人而異，至今所完成之假結婚案件及
      所收取和所支付之金額，計有：：：：台灣地區人民甲○○與大陸地區人民林
      巧雲，收取林巧雲六萬元人民幣，支付甲○○十五萬元新台幣（按此為約定之
      報酬金額，實際上依據廖振城所登載之扣案現金簿所示，除機票費用外，廖振
      城支付甲○○新台幣一萬九千七百七十五元，餘款尚未給付）等情。
    此外，並有扣案廖振城所有之現金簿一本，內容記載其收取辦理假結婚之大陸
      地區人民之費用金額，與支付假結婚台灣地區人民費用金額甚詳，及有廖振城
      之筆記本影本十四頁附於偵卷內足考。復有甲○○與林巧雲間之大陸福建省福
      州市公證處發給之結婚證明書、海基會（八八）核字第七一九號證明書影本、
      甲○○及林巧雲入出境資料、林巧雲
      灣地區保證書、大陸地區人民進入台灣地區旅行證申請書、桃園縣警察局八德
      分局高明派出所登記流動人口之「流動人口登記聯單」等影本各一份可憑。
    況再參以卷附林巧雲之入出境紀錄所示，該大陸地區女子林巧雲自八十八年九
      月八日起，即已出境離台，被告甲○○和林巧雲並未同居，二人並無夫妻之實
      。
  (三)綜上所述，本件被告甲○○前揭辯解，顯係卸責之詞，不足採信。渠有與廖振城
    、陳寶玉及人稱「陳橙金」之年約六十餘歲之大陸地區女子等三人，共同以辦理
    「假結婚」方式，使大陸地區女子林巧雲非法入境台灣之犯罪事證，已臻明確，
    其犯行堪予認定。
一論罪科刑之理由
  (一)按大陸地區人民非經主管機關許可，不得進入台灣地區；又任何人不得使大陸地
    區人民非法進入台灣地區，台灣地區與大陸地區人民關係條例第十條第一項及第
    十五條第一項第一款定有明文。本件被告甲○○與廖振城、陳寶玉及「陳橙金」
    等人，以前揭「假結婚」方式，矇使該管戶政主管機關為不實之婚姻關係、
    遷入等項之
    入境來臺，又矇使該管派出所為流動人口登記，均足以生損害於戶政機關對於戶
    正確性，核被告甲○○所為，係違反台灣地區與大陸地區人民關係條例第十五條
    第一項之規定，應依同法第七十九條第一項之規定處斷；及犯刑法第二百十六條
    、第二百十四條行使使公務員登載不實文書罪。被告甲○○與廖振城、陳寶玉、
    「陳橙金」間，就使大陸地區人民非法進入台灣地區罪及行使使公務員登載不實
    文書罪，有犯意聯絡及行為分擔，為共同正犯。被告甲○○與廖振城、陳寶玉、
    「陳橙金」先後三次行使使公務員登載不實文書犯行，其時間緊接，手法相同
    ，顯係基於概括犯意反覆為之，應依連續犯規定以一罪論，並加重其刑。被告甲
    ○○所為使公務員登載不實之低度行為，應為行使之高度行為所吸收，不另論罪
    。被告甲○○所各犯上開二罪間，有方法結果之牽連關係，應從一重之使大陸地
    區人民非法進入台灣地區罪處斷。又按行為後法律有變更者，適用裁判時之法律
    。但裁判前之法律有利於行為人者，適用最有利於行為人之法律，刑法第二條第
    一項定有明文。有關刑法第四十一條關於易科罰金之規定，業經立法院於九十年
    一月四日修正通過，並經總統於同年月十日明令公佈，同年月十二日生效施行。
    觀諸上開修正後得易科罰金之規定「犯最重本刑為五年以下有期徒刑之刑之罪，
    而受六個月以下有期徒刑或拘役之宣告，因身體、教育、職業、家庭之關係或其
    他正當事由，執行顯有困難者，得以一元以上三元以下折算一日，易科罰金。但
    確因不執行所宣告之刑，難收矯正之效，或難以維持法秩序者，不在此限。併合
    處罰之數罪，均有前項情形，其應執行之刑逾六月者，亦同」，較修正前同條所
    定「犯最重本刑為三年以下有期徒刑以下之刑之罪，而受六月以下有期徒刑或拘
    役之宣告，因身體、教育、職業、或家庭之關係，執行顯有困難者，得以一元以
    上三元以下折算一日，易科罰金」之內容，顯然為有利於被告。本件被告既係犯
    最重本刑為五年以下有期徒刑之行使登載不實文書罪，自應適用修正後刑法第四
    十一條第一項規定。
  (二)原審因此認定，適用台灣地區與大陸地區人民關係條例第七十九條第一項、刑法
    第二條第一項前段、第二十八條、第五十六條、第二百十六條、第二百十四條、
    第五十五條、修正後第四十一條第一項前段、第三十八條第一項第二款、第七十
    四條第一款之規定，並審酌被告甲○○不思以合法正當途徑取得財富，貪圖私利
    ，而以前開方法使大陸地區人民非法進入台灣地區之犯罪目的、手段，及其犯後
    本院審理時否認犯行之犯後態度等一切情狀，量處有期徒刑五月，並諭知易科罰
    金之折算標準。末以被告甲○○未曾受有期徒刑以上刑之宣告，有臺灣高等法院
    檢察署刑案紀錄簡覆表伍份可憑，其因一時貪圖小利，短於思慮，致罹本件犯行
    ，其歷經此次偵審程序併科刑判決後，當應能知所警惕，信無再犯之虞，因認其
    所受宣告之刑，以暫不執行為適當，爰併宣告緩刑三年，扣案現金簿一本，係共
    同正犯廖振城所有供犯罪所用之物，已據廖振城陳明於卷，依刑法第三十八條第
    一項第二款規定宣告沒收，其認事用法及量刑均為妥適，被告甲○○上訴意旨否
    認犯罪，並無理由，應予駁回。
據上論斷，應依刑事訴訟法第三百六十八條，判決如主文。
本案經檢察官張秋雲到庭執行職務。
中      華      民      國    九十二    年      四      月     三十     日
                              臺灣高等法院刑事第十二庭
                                  審判長法  官  劉  景  星
                                        法  官  陳  博  志
                                        法  官  沈  宜  生
右正本證明與原本無異。
如不服本判決，應於收受送達後十日內向本院提出上訴書狀，其未敘述上訴之理由者
並得於提起上訴後十日內向本院補提理由書（均須按他造當事人之人數附繕本）。
                                        書記官  魏  淑  娟
中      華      民      國    九十二    年      五      月      五      日


司法院資訊處製作；財團法人民間司法改革基金會備份。
